臺灣臺北地方法院民事裁定　　　　　　　 94年度訴字第875號
原　　　告　世華大廈管理委員會
法定代理人　甲○○
訴訟代理人　謝宜伶律師
複代理人　　王秋芬律師
被　　　告　王若藩即慶生醫院
訴訟代理人　陳德律師
複代理人　　蔡明和律師
上列當事人間請求給付管理費等事件，本院裁定如下：
    主  文
原告之訴及假執行聲請均駁回。
訴訟費用由原告負擔。
    理  由
一、按非法人之團體，設有代表人或管理人者，有當事人能力；
    又原告或被告無當事人能力者，法院應以裁定駁回之，民事
    訴訴法第40條第3項、第249條第1項第3款分別定有明文。次
    按民事訴訟法第40條第3項所謂非法人團體，必須由多數人
    所組成，並須有一定之組織、名稱、目的、事務所或營業所
    、獨立之財產及設有對外代表團體之管理人或代表人，始足
    當之。又民事訴訟法第40條第3項所謂非法人之團體，設有
    代表人或管理人者，必須有一定之名稱及事務所或營業所，
    並有一定之目的及獨立之財產，始足以當之。本件上訴人「
    倚虹園大廈管理委員會」係為「倚虹園大廈」之維護管理而
    由該大廈住戶組織成立者，固有其一定之目的且有一定之名
    稱及事務所，惟上訴人於原審曾一再主張，該委員會僅按時
    向各住戶（包括公司行號）收取各項管理費（包括有車住戶
    之停車管理費）清潔維護費，及水電費等，以支付管理人員
    之薪津、水電費、停車（場）升降梯維護費等，乃屬代支代
    付之性質云云。果如所主張：其本身既無獨立之財產，則應
    否認其為上開條項所稱之非法人團體，而謂其有當事人能力
    ，即不無疑問。原審未作其他之調查，即憑以認定上訴人非
    無獨立之財產，係與非法人團體相當，應有當事人能力，並
    為其一部不利之判決，自嫌速斷。最高法院70年度台上字第
    3952號判決可供參酌。
二、本件原告雖以世華大廈管理員會名義起訴，惟查：（一）原
    告並非依公寓大廈管理條例第29條所成立之管理委員會，自
    無該法第38條第1項「管理委員會有當事人能力」之適用。
    （二）原告雖主張其在銀行設有帳戶，有獨立財產，且設有
    代表人，有一定組織及事務所，有一定目的，故屬民事訴訟
    法第40條第3項非法人團體具當事人能力云云，則為被告所
    否認。經查：原告主張於民國79年11月10日召開管理委員會
    ，並提出原證3為證云云。被告抗辯世華大廈共有12層樓，
    每層9戶，共有108戶，且十餘年來未曾召開住戶大會。又79
    年間所召開管理委員會僅有十餘名房東委員出席，是否達到
    召開管理委員會之人數實有疑義。次查：原告主張於94年6
    月初以區分所有權人十餘名書面推舉甲○○為區分所有權人
    會議召集人暨管理負責人。然區分所有權人會議召集人暨管
    理負責人究與管理委員會不同。二者組織不容相混。又查：
    原告並未提出管理委員會管理組織章程等資料，原告是否具
    備一定組織容有疑義。另查：原告雖提出設有銀行活期存款
    帳戶及稅捐單位扣繳單位設立登記申請書，然一般大廈管理
    委員會所取得財產係向住戶收取管理、維護或使用費等，係
    屬代區分所有權人代收性質，以便維護、管理大廈，其支出
    管理公共水電費、管理員薪資或大廈維護費用亦屬代付性質
    。而原告並未舉證其有獨立之財產，揆諸前揭說明，原告所
    收取或支出之金錢僅係代收代付性質。綜上，原告主張其屬
    非法人團體具當事人能力云云，應無可採。原告既欠缺當事
    人能力，其起訴即難認為合法，應予駁回。
三、爰依民事訴訟法第249條第1項第3款、第95條、第78條，裁
    定如主文。
中　　華　　民　　國　　94　　年　　7 　　月　　27　　日
                  民事第四庭    法　官　薛中興
以上正本係照原本作成
如不服本裁定應於送達後10日內向本院提出抗告狀，並繳納抗告
費新臺幣1,000元
中　　華　　民　　國　　94　　年　　7 　　月　　27　　日
                    　　　　　　書記官　薛德芬
